【裁判字號】    89,訴,607
【裁判日期】    891130
【裁判案由】    重利
【裁判全文】
臺灣嘉義地方法院刑事判決                          八十九年度訴字第六七號
    公  訴  人  臺灣嘉義地方法院檢察署檢察官
    被      告  甲○○
                乙○○
右列被告等因重利案件，經檢察官提起公訴 (八十九年度偵字第五九八八號)，本院
判決如左：
    主  文
甲○○共同以乘他人急迫貸以金錢，而取得與原本顯不相當之重利為常業，處有期徒
刑捌月。
乙○○共同以乘他人急迫貸以金錢，而取得與原本顯不相當之重利為常業，累犯，處
有期徒刑柒月。
    事  實
一、甲○○自民國八十八年十月中旬起，在嘉義市○區○○○路九三八巷三十七號經
    營地下錢莊，並以每月薪資新台幣（下同）二萬元之代價，僱用有共同犯意聯絡
    之乙○○（曾犯妨害公務罪，經臺灣嘉義地方法院於八十五年一月五日以八十四
    年度易字第一四三六號判決判處有期徒刑六月確定，於八十五年六月二十三日執
    行完畢），共同從事錢莊放款及收款工作，二人先於自由時報刊載貸款廣告，並
    以行動電話及呼叫器做為聯絡工具，明知社會上有因急迫而舉債之人，仍預設「
    每半月為一期，每期利息百分之十二至十七不等（即相當於月息百分之二十四至
    三十四），首期利息預先自貸款金額中扣除」之苛刻重利條件，並要求告貸之人
    應先簽發與借款金額相當面額之本票暨質押身分證以供擔保，伺機貸款予因急迫
    而告貸之丙○○（起訴書誤載為廖玟雅）及其他不特定之人，藉以取得與原本顯
    不相當之重利，並以之為常業。嗣於八十九年十月六日上午十一時許，經警持台
    灣嘉義地方法院檢察署檢察官核發之搜索票至上址搜索而查獲，並扣得乙○○、
    甲○○二人因常業重利所取得之本票五張、身分證影本二張。
二、案經嘉義縣警察局報請臺灣嘉義地方法院檢察署檢察官偵查起訴。
    理  由
一、訊據被告乙○○、甲○○二人固不否認於右開時、地，乘他人急迫貸以金錢，並
    取得相當於月息百分之二十四至三十四之與原本顯不相當之重利等犯罪事實，惟
    否認有常業之犯意，均辯稱伊等另有工作云云。惟查，右揭常業重利之犯罪事實
    ，已據被告乙○○及甲○○二人分別於警局初訊及檢察官偵查中自白不諱，核與
    被害人丙○○於警訊時指訴之情節大致相符，且有扣案之本票五張、身分證影本
    二張附卷可資佐證，事證明確，被告二人於本院審理時所辯無常業犯意云云，顯
    係卸責之詞，不足採信，其等犯行洵堪認定。
二、核被告乙○○、甲○○二人所為，均係犯有刑法第三百四十五條常業重利罪，其
    二人就常業重利犯行，有犯意之聯絡及行為之分擔，均應論以共同正犯。又被告
    乙○○有如事實欄所載之犯罪、科刑及執行紀錄之事實，此有台灣高等法院被告
    全國前案紀錄表及台灣嘉義地方法院檢察署刑案資料查註紀錄表各一件附卷可參
    ，其於有期徒刑之執行完畢後，五年以內，再犯本件有期徒刑以上之罪，為累犯
    ，應依刑法第四十七條之規定，加重其刑。爰分別審酌被告二人之品行、犯罪之
    動機、目的、手段、剝奪經濟弱者，坐享重利，所生危害匪淺，被告甲○○係地
    下錢莊雇主、被告乙○○受雇共同經營，及其二人犯罪後態度等一切情狀，分別
    量處如主文所示之刑，以資懲儆。扣案之本票五張及身分證影本二張，係借款人
    即被害人所簽發交予被告供作重利借款之擔保之物，如被害人如期清償借款，被
    告應將該等本票及身分證影本返還，被告僅係取得上述物品之占有，並不能遽行
    收歸己有，尚難認係被告犯罪所得之物，均不諭知沒收，附此敘明。
據上論斷，應依刑事訴訟法第二百九十九條第一項前段，刑法第二十八條、第三百四
十五條、第四十七條，罰金罰鍰提高標準條例第一條前段，判決如主文。
本案經檢察官林俊良到庭執行職務
中      華      民      國    八十九    年     十一     月     三十     日
                                      臺灣嘉義地方法院刑事第二庭
                                          法  官  許  兆  慶
右正本證明與原本無異。
如不服本判決，應於判決送達後十日內，向本院提出上訴狀。
中      華      民      國    八十九    年     十一     月     三十     日
                                          書記官  洪  麗  惠
附錄法條：
刑法第三百四十五條
以犯前條之罪為常業者，處五年以下有期徒刑，得併科三千元以下罰金。


司法院資訊處製作；財團法人民間司法改革基金會備份。
